【裁判字號】    97,訴,394
【裁判日期】    970813
【裁判案由】    毒品危害防制條例
【裁判全文】
臺灣臺北地方法院刑事判決               97年度訴字第394號
公  訴  人  臺灣臺北地方法院檢察署檢察官
被      告  甲○○
                   （現因另案於臺灣臺北監獄執行中）
選任辯護人  郭蕙蘭律師
上列被告因違反毒品危害防制條例案件，經檢察官提起公訴（九
十七年度偵字第一二四二號），本院判決如下：
    主  文
甲○○販賣第三級毒品，處有期徒刑年；又販賣第三級毒品，
處有期徒刑年；又販賣第三級毒品，處有期徒刑年。應執行
有期徒刑捌年陸月。
    事  實
一、甲○○明知愷他命為毒品危害防制條例所規範之第三級毒品
    ，依法不得販賣，竟基於販賣第三級毒品愷他命（下稱愷他
    命）之犯意，於民國九十六年二月中旬，以每公克新臺幣（
    下同）六百元至六百五十元不等之代價，在不詳地點，向真
    實姓名、年籍不詳之成年男子販入愷他命五十公克後，於九
    十六年二月中旬起至同年三月八日止，在其位於臺北縣永和
    市中正橋下之住處附近，以每公克八百元之代價，分別販賣
    數量不詳之愷他命予乙○三次，乙○則以賒欠價款方式完成
    交易，三次交易金額總計約九千元。嗣因乙○遲未給付上開
    購毒款項，甲○○遂委託李崑銘、陳順吉向乙○催討欠款而
    發生爭執，經乙○報警處理，李崑銘、陳順吉道出爭執緣由
    ，始查獲上情。
二、案經臺北市政府警察局萬華分局移送臺灣臺北地方法院檢察
    署（下稱臺北地檢署）檢察官偵查起訴。
    理  由
壹、程序方面：
    按被告以外之人於審判外之言詞或書面陳述，除法律有規定
    者外，不得作為證據；又被告以外之人於審判外之陳述，雖
    不符合同法第一百五十九條之一至第一百五十九條之四之規
    定，但經當事人於審判程序同意作為證據，法院審酌該言詞
    陳述或書面陳述作成時之情況，認為適當者，亦得為證據；
    又當事人、代理人或辯護人於法院調查證據時，知有第一百
    五十九條第一項不得為證據之情形，而未於言詞辯論終結前
    聲明異議者，視為有前項之同意，刑事訴訟法第一百五十九
    條第一項及第一百五十九條之五分別定有明文。查本判決下
    列所引用之各項證據方法之證據能力，當事人及辯護人於本
    院準備程序及審判期日中均未予爭執，且迄至言詞辯論終結
    前亦未再聲明異議，本院審酌該等言詞陳述及書面陳述作成
    時之情況，並無不宜作為證據之情事，依刑事訴訟法第一百
    五十九條之五之規定，自得作為證據，合先敘明。
貳、實體方面：
一、證據之認定：
  (一)上揭事實一之部分，業據證人乙○、李崑銘分別於警詢、檢
    察官偵查中及本院審理時證述明確（乙○部分，偵查卷第二
    五頁至第三三頁、第一二九頁至第一三一頁及本院卷第五六
    頁至第五八頁參照；李崑銘部分，偵查卷第三四頁至第四一
    頁及第一一五、一一六頁參照），且經被告甲○○迭於本院
    九十七年四月二十一日準備程序及九十七年七月二十九日審
    理時供承不諱（本院卷第二九頁反面及第五九頁反面參照）
    ，是依(一)證人乙○之證述及(二)證人李崑銘之證述等補強證據
    已足資擔保被告於本院審理中所為之上開任意性自白具有相
    當程度之真實性，而得確信被告前述自白之犯罪事實確屬真
    實，從而依刑事訴訟法第一百五十六條第一項及同條第二項
    規定，自得依被告前述自白及該補強證據認定被告確有為如
    事實一所載販賣愷他命予乙○三次之犯行。
  (二)被告之選任辯護人雖為被告辯護以：本案與本院九十六年度
    訴字第七○六號案件所認定之犯罪時間完全重疊，交易價格
    及地點相似雷同應為同一案件，不得重複評價云云。惟查：
  1.按刑事訴訟法之「案件」，係以刑罰權為其內容，案件是否
    同一，應以其在訴訟上為審判對象之具體的刑罰權是否單一
    為斷，即在實體法上為一個刑罰權，在訴訟法上為一個審判
    客體；單一被告之單一犯罪事實，為一案件，單一被告之數
    犯罪事實，為數案件。經查，本院九十六年度訴字第七○六
    號刑事判決所認定之犯罪事實為－被告意圖營利，基於販賣
    愷他命之犯意，於九十六年三月八日晚間十一時三十分許，
    在臺北市中山區○○○路某處巷子內，向姓名年籍不詳之人
    ，以每公克愷他命六百元之價格，販入毛重約五十公克、總
    價三萬元之愷他命，除部分供己施用外，另待日後分裝伺機
    販賣之行為，業經本院調閱該案刑事卷宗核閱無訛，是上開
    案件除與本件所認定犯罪事實之犯罪時間不同，犯罪之態樣
    亦迥異，顯非同一案件甚明。
  2.次按所謂「集合犯」，係指立法者所制定之犯罪構成要件中
    ，本即預定其數個同種類行為而反覆實行之犯罪而言；故是
    否集合犯之判斷，客觀上自應斟酌法律規範之本來意涵、實
    現該犯罪目的之必要手段、社會生活經驗中該犯罪必然反覆
    實行之常態及社會通念等；主觀上則視其反覆實施之行為是
    否出於行為人之一個犯意，並秉持刑罰公平原則，加以判斷
    之（最高法院九十六年度臺上字第四七六二號判決意旨參照
    ）。查行為人販賣毒品，係基於營利之意圖，其多次販賣毒
    品之行為，未必皆出於行為人之一個犯意決定；且觀諸毒品
    危害防制條例第四條第三項販賣第三級毒品罪之構成要件文
    義衡之，實無從認定立法者本即預定該犯罪之本質，必有數
    個同種類行為而反覆實行之集合犯行，另刑法修正刪除連續
    犯規定，係基於連續犯原為數罪之本質及刑罰公平原則之考
    量為其立法理由，則自無刑法刪除連續犯之規定後，就販賣
    毒品之數罪當然予以評價為集合犯之理。被告所犯本案，與
    業經判決確定之本院九十六年度訴字第七○六號判決之販賣
    第三級毒品罪之犯罪事實並不相同，犯罪行為各異，難認有
    依社會通念應予總括評價為一罪之情形。
  (三)綜上所述，足見被告確實有為如事實一所載之販賣愷他命三
    次之犯行，其選任辯護人所為上開辯解，不足採信，本件事
    證明確，被告之犯行堪以認定，應依法論科。
二、論罪科刑之法律適用：
  (一)按意圖營利而販入毒品，雖未及賣出，仍依販賣既遂罪論處
    。但如意圖營利而販入毒品後，第一次販賣與他人之行為，
    此乃接續原先販入之犯意而為，不論其出賣之行為屬既遂或
    未遂，應認基於單一犯意之接續行為，僅成立一個販賣罪（
    最高法院九十六年度臺上字第七二二五號、九十六年度臺上
    字第五五三○號判決意旨參照）。核被告甲○○所為，均係
    犯毒品危害防制條例第四條第三項之販賣第三級毒品罪。其
    持有第三級毒品之低度行為應為販賣第三級毒品之高度犯行
    所吸收，不另論罪。而被告意圖營利而販入愷他命後，第一
    次販賣愷他命予乙○，係基於單一犯意之接續行為，僅成立
    一個販賣第三級毒品罪。又其先後三次販賣第三級毒品予乙
    ○之行為，所犯上開三罪間，犯意各別，行為不同，應分論
    併罰。
  (二)按本案被告販賣愷他命之行為，固無足取，然被告販售毒品
    之數量不多，且迄未取得交易對價，本院認被告倘處以上開
    罪名最輕本刑有期徒刑五年，猶嫌過重，顯為情輕法重，被
    告本案犯罪既有前開顯可憫恕之處，爰依刑法第五十九條之
    規定減輕其刑。
  (三)爰審酌被告為高中畢業之智識程度，為本案犯行前尚無前科
    ，有臺灣高等法院被告前案紀錄表一份在卷可按，素行尚可
    ，其犯罪之動機在於貪圖不法利益、販賣毒品對國民健康及
    社會治安之危害甚深，本案販賣毒品之次數、數量非鉅，兼
    衡其於警詢、偵查及本院審理時，均坦認犯行，量處如主文
    所示之刑，並定其應執行刑。
  (四)末按犯毒品危害防制條例第四條第一項之販賣第一級毒品罪
    者，其因犯罪所得之財物，沒收之，如全部或一部不能沒收
    時，追徵其價額或以其財產抵償之，同條例第十九條第一項
    雖有明文，然所稱因犯罪所得之財物，係以實際所得者為限
    ，苟無所得或尚未取得者，即無從為沒收、追徵或以財產抵
    償之諭知（最高法院著有九十六年度臺上字第二三三一號裁
    判要旨可參）。被告本案販售愷他命與乙○，雖已交付愷他
    命，惟尚未取得價款，業據證人乙○於本院審理時證述明確
    （本院卷第五七頁參照），是依據上開說明，此部分自無從
    併予沒收，附此敘明。
據上論斷，應依刑事訴訟法第二百九十九條第一項前段，毒品危
害防制條例第四條第三項，刑法第十一條前段、第五十九條、第
五十一條第五款，判決如主文。
本案經檢察官江貞諭到庭執行職務
中    華    民    國    97    年    8     月    13    日
                  刑事第九庭審判長法  官  林怡秀
                                  法  官  葉珊谷
                                  法  官  徐淑芬
本件正本證明與原本無異。
如不服本判決，應於判決送達後十日內，向本院提出上訴狀（應
抄附繕本）。
                                  書記官  廖純瑜
中    華    民    國    97    年    8     月    13    日
附錄本案論罪科刑法條全文：
毒品危害防制條例第四條
製造、運輸、販賣第一級毒品者，處死刑或無期徒刑；處無期徒
刑者，得併科新臺幣一千萬元以下罰金。
製造、運輸、販賣第二級毒品者，處無期徒刑或七年以上有期徒
刑，得併科新臺幣七百萬元以下罰金。
製造、運輸、販賣第三級毒品者，處五年以上有期徒刑，得併科
新臺幣五百萬元以下罰金。
製造、運輸、販賣第四級毒品者，處三年以上十年以下有期徒刑
，得併科新臺幣三百萬元以下罰金。
製造、運輸、販賣專供製造或施用毒品之器具者，處一年以上七
年以下有期徒刑，得併科新臺幣一百萬元以下罰金。
前五項之未遂犯罰之。


司法院資訊處製作；財團法人民間司法改革基金會備份。
